【裁判字號】    98,民商抗,1
【裁判日期】    980323
【裁判案由】    商標權權利歸屬
【裁判全文】
智慧財產法院民事裁定
                                     98年度民商抗字第1號
抗  告  人  甲○○
            乙○○
            丙○○
相  對  人
即  原  告  丁○○
            戊○○
被      告  己○○○
            庚○○
上列相對人與被告己○○○、庚○○間商標權權利歸屬事件，相
對人聲請追加抗告人為原告，抗告人對於中華民國98年2 月4 日
臺灣彰化地方法院93年度智字第5 號第一審裁定提起抗告，本院
裁定如下：
    主  文
抗告駁回。
抗告費用新臺幣壹仟元由抗告人負擔。
    理  由
一、相對人在原審以：被繼承人黃森榮之第400680號「玉珍齋」
    、第786261號「玉珍齋鳳黃酥」、第366722號「鳳眼」等商
    標權（下稱系爭商標）應為抗告人、相對人及被告共7 人繼
    承取得，詎經濟部智慧財產局（下稱智慧財產局）竟依被告
    片面申請而核准系爭商標之移轉登記，自屬違法。因系爭商
    標屬抗告人、相對人及被告公同共有之權利，依法須合一確
    定而應共同起訴，惟抗告人拒絕同為原告，相對人爰依法對
    被告起訴請求被告塗銷系爭商標之移轉登記，並協同相對人
    及抗告人辦理繼承登記，且向原審聲請命未起訴之抗告人追
    加為原告。經原審裁定抗告人應於裁定送達10日內追加為原
    告。
二、抗告意旨略以：玉珍齋原非相對人之繼承標的，而係被告所
    有，抗告人曾親耳聽聞該事實，且抗告人不願加入相對人而
    對自己親生母親（即被告己○○○）及親哥哥（即被告庚○
    ○）提出訴訟，爰依法提出抗告，請求駁回相對人追加原告
    之聲請云云。
三、按抗告法院認抗告為不合法或無理由者，應為駁回抗告之裁
    定（民事訴訟第495 條之1 第1 項、第449 條第1 項規定參
    照）。又訴訟標的對於數人必須合一確定而應共同起訴，如
    其中一人或數人拒絕同為原告而無正當理由者，法院得依原
    告聲請，以裁定命該未起訴之人於一定期間內追加為原告，
    逾期未追加者，視為一同起訴，同法第56條之1 第1 項亦有
    明文。
四、次按繼承人自繼承開始時，除本法另有規定外，承受被繼承
    人財產上之一切權利、義務，但權利、義務專屬於被繼承人
    本身者，不在此限，民法第1148條第1 項定有明文。又繼承
    人有數人時，在分割遺產前，各繼承人對於遺產全部為公同
    共有，同法第1151條亦有明文。又（第1 項）繼承權被侵害
    者，被害人或其法定代理人得請求回復之，（第2 項）前項
    回復請求權，自知悉被侵害之時起，2 年間不行使而消滅，
    自繼承開始時起逾10年者亦同，同法第1146條亦有明文。
五、然查：
  (一)被告己○○○為被繼承人黃森榮（於88年10月1 日死亡）之
    配偶，抗告人、相對人及被告庚○○為被繼承人黃森榮之子
    女；又系爭商標原為被繼承人黃森榮所有，嗣被告向智慧財
    產局就系爭商標申請移轉登記，並經核准在案，此有智慧財
    產局書函、死亡證明書、戶籍謄本附卷可稽（見原審卷第2
    冊第10至11、30至31頁），且為抗告人、相對人及被告所不
    爭執，自堪信為真實。
  (二)抗告人、相對人及被告既為被繼承人黃森榮之法定繼承人，
    揆諸前揭規定，除法律另有規定或專屬於被繼承人黃森榮之
    權利義務外，自繼承開始時（即88年10月1 日），抗告人、
    相對人及被告承受被繼承人財產上之一切權利、義務，且就
    被繼承人黃森榮之遺產全部為公同共有。今相對人主張現登
    記於被告名下之系爭商標應屬繼承遺產，而起訴請求塗銷系
    爭商標之移轉登記，並協同相對人及抗告人辦理繼承登記，
    經核係屬民法第1146條所定之繼承回復請求權，依相對人主
    張之事實，本件乃與公同共有之遺產有關之訴訟事件，其訴
    訟標的對於抗告人、相對人及被告全體必須合一確定而應共
    同起訴、被訴。至相對人之主張有無實體上理由，乃本案訴
    訟審理之範圍，與本件應命抗告人追加為原告之程序事項，
    係屬二事，故抗告人以玉珍齋原非相對人之繼承標的，而係
    被告所有為由拒絕同為原告云云，並無正當理由；另抗告人
    本於親子及兄弟情誼，無欲與被告訴訟，雖為人情之常，惟
    系爭商標之權利歸屬既生爭執，而進入法律訴訟程序，則抗
    告人上開所辯，亦無法作為拒絕同為原告之正當理由。故相
    對人依民事訴訟法第56條之1 第1 項規定，聲請命未起訴之
    抗告人追加為原告，為有理由，應予准許，原審裁定命抗告
    人於裁定送達10日內追加為原告，原裁定即屬正當。抗告意
    旨指摘原裁定不當，求予廢棄改判，為無理由，應予駁回，
    爰裁定如主文。
中    華    民    國    98    年    3     月    23    日
            智慧財產法院第二庭
                        審判長法  官  陳國成
                              法  官  曾啟謀
                              法  官  蔡惠如
以上正本係照原本作成。
對於本裁定，除以適用法規顯有錯誤為理由外，不得再抗告。
如提起再抗告，應於本裁定送達後10日內，委任律師為訴訟代理
人，向本院提出再抗告狀，並繳納再抗告費新臺幣1,000 元。
中    華    民    國    98    年    3     月    23    日
                              書記官  林佳蘋


司法院資訊處製作；財團法人民間司法改革基金會備份。
